臺灣雲林地方法院刑事判決　　　　　　　100年度訴字第652號
公　訴　人　臺灣雲林地方法院檢察署檢察官
被　　　告　吳明鴻
上列被告因違反毒品危害防制條例案件，經檢察官提起公訴（10
0 年度撤緩毒偵字第72號），被告於準備程序中就被訴事實為有
罪之陳述，本院合議庭裁定由受命法官獨任進行簡式審判程序，
判決如下：
    主      文
吳明鴻施用第一級毒品，累犯，處有期徒刑柒月，扣案之第一級
毒品海洛因壹包（含包裝袋壹只，驗餘淨重壹點柒公克）沒收
銷燬之；又施用第二級毒品，累犯，處有期徒刑肆月，扣案之吸
食器壹組沒收。應執行有期徒刑玖月，扣案之第一級毒品海洛因
壹包（含包裝袋壹只，驗餘淨重壹點柒公克）沒收銷燬之、扣
案之吸食器壹組沒收。
    事實及理由
一、犯罪事實：
    吳明鴻前於民國88年間，因施用第二級毒品案件，經臺灣板
    橋地方法院（下稱板橋地院）以88年度毒聲字第4276號裁定
    送觀察、勒戒後，認無繼續施用毒品之傾向，於88年10月7
    日釋放出所執行完畢，嗣經臺灣板橋地方法院檢察署（下稱
    板橋地檢署）檢察官於同日以88年度毒偵緝字第154 號為不
    起訴處分確定。又於94年間，因施用第一、二級案件，經本
    院以94年度毒聲字第245 號裁定送觀察、勒戒後，認無繼續
    施用毒品之傾向，於94年9 月9 日釋放出所執行完畢，嗣經
    臺灣雲林地方法院檢察署（下稱雲林地檢署）檢察官於94年
    9 月12日，分別以94年度毒偵字第1096號、94年度毒偵緝字
    第43號為不起訴處分確定。再於94年間，因竊盜案件，經本
    院於94年8 月12日，以94年度易字第131 號判決判處有期徒
    刑2 年，嗣經上訴、撤回上訴，於94年9 月22日確定，而於
    94年10月24日入監執行，並於96年1 月15日縮短刑期付保護
    管束假釋出監，嗣於96年3 月31日保護管束期滿未經撤銷視
    為執行完畢。詎其仍不知悛悔，復基於施用第一級毒品海洛
    因之犯意，於99年8 月19日下午3 時許，在雲林縣元長鄉○
    ○村○○路133 號某友人借其居住之處所內，以將海洛因摻
    入香菸點燃吸食方式，施用第一級毒品海洛因1 次；復基於
    施用第二級毒品甲基安非他命之犯意，於同日下午5 時許，
    在前揭地點，以將甲基安非他命置入玻璃球燒烤吸食方式，
    施用第二級毒品甲基安非他命1 次。嗣於99年8 月20日上午
    9 時50分許，警方至上開地點搜索毒品列管人口王志寶時，
    適吳明鴻在場，乃徵得其同意後入內查看，當場在吳明鴻臥
    房之桌上扣得其所有供己施用之第一級毒品海洛因1 小包（
    送驗淨重1.39公克，驗餘淨重1.37公克），以及吳明鴻所有
    供施用甲基安非他命之吸食器1 組，並取得其同意後採尿送
    驗，結果呈毒品可待因、嗎啡及安非他命、甲基安非他命之
    陽性反應，始悉上情。
二、認定犯罪事實所憑之證據及理由：
  (一)本案被告吳明鴻所犯之罪，均係死刑、無期徒刑、最輕本刑
    為3 年以上有期徒刑以外之罪，其於準備程序就前揭被訴事
    實均為有罪之陳述，經受命法官告知簡式審判程序之旨，並
    聽取其與公訴人之意見後，本院合議庭認無不得或不宜改依
    簡式審判程序進行之情事，依刑事訴訟法第273 條之1 第1
    項、第284 條之1 規定，裁定由受命法官獨任進行簡式審判
    程序，是本案之證據調查，依刑事訴訟法第273 條之2 規定
    ，不受同法第159 條第1 項、第161 條之2 、第161 條之3
    、第163 條之1 及第164 條至第170 條規定之限制。
  (二)上揭犯罪事實，業據被告迭於警詢、偵查中及本院審理時坦
    承不諱（見99年度毒偵字第1141號卷【下稱偵卷】第4 頁、
    第7 頁至第8 頁、第43頁、本院卷第23頁、第27頁反面），
    且其於99年8 月20日上午11時40分，在警局親採封緘之尿液
    ，經送往正修科技大學超微量研究科技中心，以氣相層析質
    譜儀GC/M S檢驗結果，確呈可待因、嗎啡、安非他命及甲基
    安非他命陽性反應，此有該中心99年9 月6 日尿液檢驗報告
    （原始編號：OF00000000號）、雲林縣警察局虎尾分局查獲
    毒品嫌犯尿液送檢代號與真實姓名對照表各1 份在卷可憑（
    見偵卷第17頁、第55頁）；並有搜索扣押筆錄、扣押物品目
    錄表、扣押物品清單（99年度毒保字第156 號、99年度保字
    第1140號）各1 份、現場照片6 張等物在卷可佐（見偵卷第
    13頁至第16頁、第19頁至第21頁、第49頁、第52頁）。又被
    告所有遭查扣疑似海洛因之粉末1 包，經送法務部調查局鑑
    定後，鑑定結果以：送驗粉末檢品1 包含第一級第6 項毒品
    海洛因成分，淨重1.39公克，驗餘淨重1.37公克，純度30.4
    4%，純質淨重0.42公克，有法務部調查局濫用藥物實驗室99
    年度10月25日調科壹字第09923023980 號鑑定書1 紙附卷可
    憑。此外，復有被告所有供其施用甲基安非他命之吸食器1
    組扣案可資佐證。綜上，足認被告上開自白核與事證相符，
    應堪採信。
  (三)按「毒品危害防制條例於92年7 月9 日修正公布，自93年1
    月9 日施行，其中第20條、第23條將施用毒品之刑事處遇程
    序，區分為『初犯』、『五年內再犯』及『五年後再犯』。
    依其立法理由之說明：『初犯』，經觀察、勒戒或強制戒治
    後，應為不起訴處分或不付審理之裁定；經觀察、勒戒或強
    制戒治執行完畢釋放後，『五年內再犯』者，因其再犯率甚
    高，原實施之觀察、勒戒及強制戒治既已無法收其實效，爰
    依法追訴或裁定交付審理。至於經觀察、勒戒或強制戒治執
    行完畢釋放後，『五年後再犯』者，前所實施之觀察、勒戒
    或強制戒治已足以遮斷其施用毒品之毒癮，為期自新及協助
    其斷除毒癮，仍適用『初犯』規定，先經觀察、勒戒或強制
    戒治之程序。從而依修正後之規定，僅限於『初犯』及『五
    年後再犯』二種情形，始應先經觀察、勒戒或強制戒治程序
    。倘被告於五年內再犯，經依法追訴處罰，縱其第三次（或
    第三次以上）再度施用毒品之時間，在初犯經觀察、勒戒或
    強制戒治執行完畢釋放五年以後，已不合於『五年後再犯』
    之規定，且因已於『五年內再犯』，顯見其再犯率甚高，原
    實施觀察、勒戒或強制戒治，已無法收其實效，即應依該條
    例第10條處罰（最高法院97年度第5 次刑事庭會議決議、97
    年度臺非字第528 號判決參照）。本件被告第二次犯施用毒
    品係於初犯後，『五年內再犯』，且經檢察官予以不起訴處
    分，則其於97年9 月1 日復犯施用毒品罪，即非屬上揭條例
    第20條第3 項所定「五年後再犯」之情形，自應由檢察官依
    同條例第23條第2 項規定追訴」（臺灣高等法院暨所屬法院
    98年法律座談會刑事類第18則參照），是以，第二次施用毒
    品只要於初犯後五年內再犯，無論該第二次係僅施以保安處
    分之觀察、勒戒、強制戒治，或遭起訴判處刑罰，均認屬「
    五年內再犯」，其後再犯施用毒品犯行，已非屬毒品危害防
    制條例第20條第3 項所定「五年後再犯」之情形，自應由檢
    察官依同條例第23條第2 項之規定追訴。本案被告前於88年
    間，因施用第二級毒品案件，經板橋地院以88年度毒聲字第
    4276號裁定送觀察、勒戒後，認無繼續施用毒品之傾向，於
    88年10月7 日釋放出所執行完畢，嗣經板橋地檢署檢察官於
    同日以88年度毒偵緝字第154 號為不起訴處分確定。又於94
    年間，因施用第一、二級案件，經本院以94年度毒聲字第24
    5 號裁定送觀察、勒戒後，認無繼續施用毒品之傾向，於94
    年9 月9 日釋放出所執行完畢，嗣經雲林地檢署檢察官於94
    年9 月12日，分別以94年度毒偵字第1096號、94年度毒偵緝
    字第43號為不起訴處分確定等情，有臺灣高等法院被告前案
    紀錄1 份在卷可佐。準此，被告第二次施用毒品之犯行僅施
    以觀察、勒戒，仍屬「五年內再犯」，是被告本案犯行距第
    一次觀察、勒戒執行完畢釋放雖已逾五年，惟依前揭說明，
    被告已非屬「五年後再犯」，自應依法訴追審理，從而，本
    案事證明確，被告犯行洵堪認定，即應依法論科。
三、論罪科刑之理由：
  (一)查海洛因、甲基安非他命係毒品危害防制條例第2 條第2 項
    第1 款、第2 款規定之第一級毒品、第二級毒品。核被告所
    為，係犯毒品危害防制條例第10條第1 項之施用第一級毒品
    罪以及同條例第10條第2 項之施用第二級毒品罪。被告因施
    用第一級毒品、第二級毒品而持有第一級毒品、第二級毒品
    之低度行為，分別為其施用之高度行為所吸收，不另論罪。
  (二)被告所犯上開2罪，犯意各別、行為互異，應分論併罰。
  (三)被告有如犯罪事實欄所記載之前科紀錄，此有臺灣高等法院
    被告前案紀錄表1 份附卷足憑，其於有期徒刑執行完畢後，
    5 年以內故意再犯本案有期徒刑以上之2 罪，均為累犯，應
    各依法加重其刑。
  (三)爰審酌被告前因施用毒品案件，已經2 次觀察勒戒執行完畢
    ，竟不思警惕，仍再次施用毒品，可見被告意志不堅，未能
    徹底袪除施用毒品之惡習，所為實不可取，然斟酌施用毒品
    之犯行，在本質上乃屬戕害自己身心健康之行為，尚未有嚴
    重破壞社會秩序或侵害他人權益之情形，兼衡此類犯罪心態
    與一般刑事犯罪之本質並不相同，應側重以適當之醫學治療
    及心理矯治處遇為宜，又衡酌其犯後始終坦承犯行，態度尚
    佳，暨其自陳需扶養母親，學歷為國小畢業之智識程度、執
    行前係從事搬運農產品之勞力工作，每月收入約新臺幣2 、
    3 萬元及有意利用在監執行期間戒除毒癮等一切情狀，量處
    如主文所示之刑，並定其應執行之刑。
  (四)扣案之海洛因1 包（送驗淨重1.39公克，驗餘淨重1.37公克
    ），業經鑑定為海洛因無訛，已如前述，且據被告供陳為其
    所有，且供己施用等語在卷（見本院卷第23頁反面），自與
    被告施用海洛因之犯行有關，而應依毒品危害防制條例第18
    條第1 項前段規定，併予宣告沒收銷燬之。又包裝前揭海洛
    因之包裝袋，既經包裝過海洛因，自有可能沾染無法析離之
    微量毒品粉末，此為本院職務上已知之事實（另見最高法院
    95年度臺上字第3739、第7354號、98年度臺上字第7509號、
    99年度臺上字第2476號判決意旨），故應將該外包裝袋整體
    視為毒品，併依上述規定諭知沒收銷燬。另扣案之吸食器1
    組，係被告所有，且供其施用第二級毒品甲基安非他命所用
    之物，業據被告供承在卷（見本院卷第23頁反面），亦應依
    刑法第38條第1 項第2 款規定，併予宣告沒收之。
四、應適用之法律：
  (一)刑事訴訟法第273 條之1 第1 項、第299 條第1 項前段。
  (二)毒品危害防制條例第10條第1 項、第2 項、第18條第1 項前
    段。
  (三)刑法第11條、第47條第1 項、第38條第1 項第2 款、第51條
    第5 款。
本案經檢察官陳詠薇到庭執行職務。
中    華    民    國   100    年    8     月    31    日
                  刑事第七庭  法  官  鍾世芬
以上正本證明與原本無異。
如不服本判決應於收受判決後10日內向本院提出上訴書狀，並應
敘述具體理由；其未敘述上訴理由者，應於上訴期間屆滿後20日
內向本院補提理由書（均須按他造當事人之人數附繕本）。「切
勿逕送上級法院」。
                              書記官  王雪招
中    華    民    國   100    年    8     月    31    日
附錄本案論罪科刑法條全文：
毒品危害防制條例第10條
施用第一級毒品者，處6 月以上5 年以下有期徒刑。
施用第二級毒品者，處3 年以下有期徒刑。